臺灣宜蘭地方法院刑事判決
111年度易字第103號
公  訴  人  臺灣宜蘭地方檢察署檢察官
被      告  陳慶輝



上列被告因詐欺等案件，經檢察官提起公訴（111年度偵緝字第1
04號），嗣被告於準備程序中就被訴事實為有罪之陳述，經本院
裁定改行簡式審判程序審理，並判決如下：
    主  文
陳慶輝犯侵占遺失物罪，處罰金新臺幣伍仟元，如易服勞役，以
新臺幣壹仟元折算壹日；又犯非法由自動付款設備得利罪，處有
期徒刑參月，如易科罰金，以新臺幣壹仟元折算壹日。
未扣案之犯罪所得皮包壹個、新臺幣貳萬捌仟零伍拾元不法利益
均沒收，於全部或一部不能沒收或不宜執行沒收時，均追徵其價
額。
    犯罪事實
一、陳慶輝於民國110年3月11日深夜11時許，見黃皇鍠乘坐其所
    駕駛之車牌號碼000-000號營業小客車(車身「亞洲100」編
    號之計程車，下稱本案計程車)，於宜蘭縣○○鄉○○路0段000
    巷00號前下車時，將皮包遺落在本案計程車內，竟意圖為自
    己不法之所有，基於侵占遺失物之犯意，將之撿起後侵占入
    己（內有健保卡、身分證、駕照等、及卡號00000000000000
    00號之玉山銀行信用卡，下稱本案信用卡）。嗣陳慶輝另基
    於意圖為自己不法之利益，暨以不正方法由自動付款設備得
    利之犯意，利用本案信用卡具有電子錢包（悠遊卡）功能，
    於特約商店小額消費時，無需核對持卡人身分及簽名，並可
    在餘額不足時自動由信用卡額度中加值授權金額之機制，接
    續於110年3月12日上午6時43分至8時32分、9時4分至9時28
    分、12時49分至12時52分、14時5分至14時7分、14時16分，
    在桃園市○○區○○路0段00號(統一超商海湖店)、新北市○○區○
    ○000號之1(全家超商林口洪福店)、桃園市○○區○○路000號(
    統一超商山林店)、桃園市○○區○○○路0段000號(統一超商南
    山北店)、桃園市○○區○○○路0段000○0號(全家超商蘆竹坑口
    店)等處，持該信用卡經由特約商店之悠遊卡端自動付款設
    備自動加值至該信用卡之電子錢包內，以此不正方法獲得加
    值後相當於現金之財產上不法利益合計新臺幣（下同）28,0
    50元，並旋即消費花用一空。嗣因黃皇鍠接獲玉山銀行簡訊
    通知，始知上情並報警查獲。
二、案經黃皇鍠訴由宜蘭縣政府警察局宜蘭分局報告臺灣宜蘭地
    方檢察署檢察官偵查起訴。
    理  由
一、被告陳慶輝所犯均為死刑、無期徒刑、最輕本刑3年以上有
    期徒刑以外之罪，亦非屬高等法院管轄第一審案件，其於準
    備程序進行中，先就被訴事實為有罪之陳述，經告知簡式審
    判程序之旨，並聽取檢察官、被告之意見後，本院依刑事訴
    訟法第273條之1第1項裁定進行簡式審判程序，是本案之證
    據調查，依同法第273條之2規定，不受同法第159條第1項、
    第161條之2、第161條之3、第163條之1，及第164條至第170
    條所規定證據能力認定及調查方式之限制，合先敘明。
二、上開事實，業據被告於偵查、本院訊問、準備程序及審理時
    均坦承不諱，核與證人即告訴人黃皇鍠於警詢、偵訊時之證
    述內容相符，並有車輛詳細資料報表、宜蘭分局枕山派出所
    公務電話紀錄、告訴人下車處照片、監視錄影畫面擷取照片
    、電子發票載具申請人資料、電子發票證明聯、本案信用卡
    交易明細、盜刷簡訊擷取照片等在卷可稽，足認被告之任意
    性自白核與事實相符，應予採信。從而，本案事證明確，被
    告上開犯行堪予認定，應依法論科。
三、論罪科刑：
  ㈠核被告所為，係犯刑法第337條之侵占遺失物罪及同法第339 
    條之2第2項之非法由自動付款設備得利罪。
  ㈡被告先後自動感應加值之犯行，於自然意義上雖各屬多次行
    為，惟係出於同一目的，在密切接近之時、地實施，各行為
    之獨立性極為薄弱，依一般社會健全概念，在時間差距上，
    難以強行分開，在刑法評價上，以視為數個舉動之接續施行
    ，合為包括之一行為予以評價，較為合理，應論以接續犯之
    一罪。又被告所犯侵占遺失物罪、非法由自動付款設備得利
    罪2罪間，犯意各別、行為互殊，應予分論併罰。
  ㈢爰審酌被告不思以正當途徑獲取財物及財產上利益，竟因缺
    錢花用、一時貪念，侵占告訴人不慎遺失在本案計程車上之
    皮包（及其內證件、信用卡），嗣非法使用本案信用卡內加
    值功能儲值花用，可見被告缺乏對他人財產權應予尊重之觀
    念，對社會交易秩序已造成相當危害，所為實有不該，惟考
    量被告犯後始終坦承犯行，惟迄今未能與告訴人達成和解，
    再考量被告不法所得價值，兼衡其犯罪動機、目的、手段、
    於審理時自述高職肄業之智識程度、從事計程車司機工作、
    未婚、獨居之家庭生活經濟狀況等一切情狀，分別量處如主
    文所示之刑，並分別就罰金及有期徒刑部分，各諭知易服勞
    役、易科罰金之折算標準。
四、沒收：
  ㈠按犯罪所得，屬於犯罪行為人者，沒收之。前2項之沒收，於
    全部或一部不能沒收或不宜執行沒收時，追徵其價額，刑法
    第38條之1第1項前段、第3項分別定有明文。查被告侵占皮
    包1個及使用本案信用卡內加值功能儲值花用28,050元，均
    為本案犯罪所得，爰依上開規定均宣告沒收及追徵。
  ㈡被告所侵占之本案信用卡及皮包內健保卡、身分證、駕照等
    證件，固屬被告之犯罪所得，且未據扣案，原應宣告沒收、
    追徵，惟考量信用卡、健保卡、身分證、駕照等均係個人專
    屬物品，客觀價值非高，於經註銷、掛失、重新製作後即失
    其原有功能，實欠缺刑法上之重要性，爰依刑法第38條之2
    第2項規定，不予宣告沒收或追徵。
據上論斷，應依刑事訴訟法第273條之1第1項、第299條第1項前
段，判決如主文。
本案經檢察官洪景明提起公訴，檢察官劉憲英到庭執行職務。
中　　華　　民　　國　　111 　年　　8 　　月　　16　　日
                  刑事第三庭法  官  游欣怡
以上正本證明與原本無異。
如不服本判決應於收受本判決後20日內向本院提出上訴書狀，並
應敘述具體理由。若未敘述理由者，應於上訴期間屆滿後20日內
向本院補提理由書狀(均須按他造當事人之人數附繕本)。
                            書記官　翁靜儀
中　　華　　民　　國　　111 　年　　8 　　月　　16　　日
附錄本案論罪科刑法條：
中華民國刑法第337條
意圖為自己或第三人不法之所有，而侵占遺失物、漂流物或其他
離本人所持有之物者，處1萬5千元以下罰金。
中華民國刑法第339條之2
（違法由自動付款設備取得他人之物之處罰）
意圖為自己或第三人不法之所有，以不正方法由自動付款設備取
得他人之物者，處3年以下有期徒刑、拘役或30萬元以下罰金。
以前項方法得財產上不法之利益或使第三人得之者，亦同。
前二項之未遂犯罰之。